【裁判字號】    97,台上,3621
【裁判日期】    970731
【裁判案由】    違反毒品危害防制條例
【裁判全文】
最高法院刑事判決            九十七年度台上字第三六二一號
上  訴  人  甲○○
上列上訴人因違反毒品危害防制條例案件，不服台灣高等法院台
中分院中華民國九十七年五月十四日第二審判決（九十七年度上
訴字第九四二號，起訴案號：台灣台中地方法院檢察署九十六年
度偵字第一九一○九號），提起上訴，本院判決如下：
    主  文
原判決撤銷，發回台灣高等法院台中分院。
    理  由
本件原判決維持第一審論處上訴人甲○○販賣第一級毒品八罪（
累犯）罪刑之判決，駁回檢察官及其在第二審之上訴，固非無見
。
惟查：(一)犯人在犯罪未發覺之前，向檢察官或司法警察官告知其
犯罪，而不逃避接受裁判，即與刑法第六十二條規定自首之條件
相符，不以言明自首並願受裁判為必要，又該條所謂未發覺之罪
，固非以有偵查犯罪權之機關或人員確知其人犯罪無誤為必要，
而對於其發生嫌疑時，即得謂為已發覺；但此項對犯人之嫌疑，
仍須有確切之根據得為合理之可疑者，始足當之。原判決認定本
件係警方接獲線報，實施跟監，因而查獲上訴人，經上訴人自行
供承有販賣第一級毒品海洛因予證人古瑞旭、袁台生、柯文健之
情事，而查獲古瑞旭等人，因而認定上訴人係屬自白，而未敘明
其是否合乎自首之規定。查卷內有關查獲上訴人之經過，僅有台
中縣警察局刑事案件移送書之記載：上訴人「於上記拘捕時、地
，因毒品危害防制條例案經貴署發布通緝（９６０８０３中檢輝
偵結緝００３７４１號）為本局刑警大隊偵五隊員警查獲，經自
願同意搜索渠駕駛之車輛（Ｇ８－５５０８號自小客）及隨身之
皮包，當場查扣海洛因一包（毛重○‧三公克）、安非他命一包
（毛重○‧三公克）、藥鏟二支、玻璃吸食器一組，塑膠管吸食
器一個、海洛因殘渣袋一個等證物，遂帶案偵辦。」等語。依該
移送書所述，上訴人係因案通緝而被查獲，並無上訴人因販賣第
一級毒品嫌疑，經獲得如何之「線報」或「情資」，而跟監查獲
之記載。原判決認警方係接獲線報，實施跟監而查獲上訴人販賣
第一級毒品，與前揭卷內證據資料不符。倘上訴人係因另案通緝
被查獲逮捕，而於警詢時主動供出曾販賣第一級毒品海洛因予古
瑞旭、袁台生、柯文健之事實，是否仍無自首規定之適用？非無
研求之餘地。原審未詳為調查，明白審認，自屬違誤。(二)毒品危
害防制條例第十九條第一項固規定「犯第四條至第九條、第十二
條、第十三條或第十四條第一項、第二項之罪者，其供犯罪所用
或因犯罪所得之財物，均沒收之，如全部或一部不能沒收時，追
徵其價額或以其財產抵償之」。但共同正犯之犯罪所得為現款時
，因係合併計算，且於全部或一部不能沒收時，以其財產抵償之
，為避免執行時發生重複沒收、抵償之情形，故各共同正犯之間
係採連帶沒收主義，於裁判時應諭知連帶沒收。原判決就其附表
三之部分，認定上訴人係與不詳姓名之成年藥頭共同販賣第一
級毒品海洛因予柯文健，惟對於共同販賣毒品所得之部分，並未
採連帶沒收主義，對上訴人諭知連帶沒收，亦有違誤。以上或為
上訴意旨所指摘，或為本院得依職權調查之事項，應認原判決有
撤銷發回更審之原因。
據上論結，應依刑事訴訟法第三百九十七條、第四百零一條，判
決如主文。
中    華    民    國  九十七  年    七    月  三十一  日
                      最高法院刑事第十二庭
                          審判長法官  石  木  欽
                                法官  陳  世  淙
                                法官  洪  佳  濱
                                法官  林  俊  益
                                法官  黃  梅  月
      本件正本證明與原本無異
                                      書  記  官
中    華    民    國  九十七  年    八    月    八    日
                                                      Ｋ


司法院資訊處製作；財團法人民間司法改革基金會備份。
